【裁判字號】    99,交上訴,142
【裁判日期】    991011
【裁判案由】    公共危險等
【裁判全文】
臺灣高等法院刑事判決               99年度交上訴字第142號
    上  訴  人
    即  被  告  甲○
上列上訴人因公共危險等案件，不服臺灣臺北地方法院99年度交
訴字第32號，中華民國99年8 月19日第一審判決（起訴案號：臺
灣臺北地方法院檢察署99年度調偵字第264 號），提起上訴，本
院判決如下：
    主  文
上訴駁回。
    理  由
一、按不服地方法院之第一審判決而上訴者，應向管轄第二審之
    高等法院為之。上訴書狀應敘述具體理由。上訴書狀未敘述
    上訴理由者，應於上訴期間屆滿後20日內補提理由書於原審
    法院，逾期未補提者，原審法院應定期間先命補正。第二審
    法院認為上訴書狀未敘述理由或上訴有第362 條前段之情形
    者，應以判決駁回之，但其情形可以補正而未經原審法院命
    其補正者，審判長應定期間先命補正。刑事訴訟法第361 條
    、第367 條，分別定有明文。所謂不服第一審判決之具體理
    由，必係依據卷內既有訴訟資料或提出新事證，指摘或表明
    第一審判決有何採證認事、用法或量刑等足以影響判決本旨
    之不當或違法，而構成應予撤銷之具體事由，始克當之（例
    如：依憑證據法則具體指出所採證據何以不具證據能力，或
    依憑卷證資料，明確指出所為證據證明力之判斷如何違背經
    驗、論理法則）；倘僅泛言原判決認定事實錯誤、違背法令
    、量刑失之過重或輕縱，而未依上揭意旨指出具體事由，或
    形式上雖已指出具體事由，然該事由縱使屬實，亦不足以認
    為原判決有何不當或違法者（例如：對不具有調查必要性之
    證據，法院未依聲請調查亦未說明理由，或援用證據不當，
    但除去該證據仍應為同一事實之認定），皆難謂係具體理由
    ，俾與第二審上訴制度旨在請求第二審法院撤銷、變更第一
    審不當或違法之判決，以實現個案救濟之立法目的相契合，
    並節制濫行上訴（最高法院97年度臺上字第892 號判決參照
    ）。又第二審法院認為上訴書狀未敘述理由，依刑事訴訟法
    第367 條但書規定，始應定期間命其補正；如認上訴書狀已
    敘述理由，但其理由非屬具體，其所為上訴，即不符上訴之
    法定要件，自得逕行判決駁回，無定期命補正問題（最高法
    院97年度台上字第3599號判決要旨參照）。
二、本件原判決略以：
  (一)甲○係計程車司機，負責載送乘客，為從事駕駛業務之人。
    其於民國98年11月15日19時許，駕駛車牌號碼：157 －YE號
    營業自小客車，沿臺北市○○區○○街由東往西方向行駛，
    行經該德惠街與林森北路交岔路口，欲左轉林森北路時，本
    應注意轉彎車應讓直行車先行，而依當時天候晴朗，夜間有
    照明，路面乾燥無缺陷，道路無障礙物且視距良好，並無不
    能注意之情事，竟疏未注意，即貿然左轉駛入林森北路時，
    適有對向乙○○所騎乘車牌號碼：JD5 ─612 號重型機車，
    沿前揭德惠街由西往東方向直行行駛接近而來，以致避煞不
    及，兩車發生碰撞事故，因而造成乙○○人車倒地，受有左
    膝擦傷、左踝挫扭傷等傷害。詎甲○於上開時、地肇事後，
    明知乙○○因所騎乘前開機車受其車輛擦撞致人車倒地，並
    因此受有傷害，竟基於肇事逃逸之犯意，於下車察看乙○○
    傷勢，未給予乙○○及時救護，亦未留下其姓名及聯絡方式
    ，短暫停留後，即趁隙逕自駛離而逃逸。嗣經乙○○記下甲
    ○所駕駛之上開車輛車牌號碼後，報警處理，始查知上情。
    案經乙○○訴由臺北市政府警察局中山分局移送臺灣臺北地
    方法院檢察署檢察官偵查起訴。
  (二)訊據被告固坦承有於上開時、地駕駛前開營業小客車與證人
    乙○○所騎乘之重型機車發生車禍事故等情，惟矢口否認有
    何業務過失傷害及肇事逃逸之犯行，辯稱：伊於上開時、地
    駕駛車輛至肇事路口時，伊是停在路口中間待左轉，是證人
    乙○○騎乘機車來撞伊的，伊若有左轉，也應該是伊車輛右
    前處與證人乙○○所騎乘機車發生碰撞，但伊車卻是左前車
    頭處毀損。後來伊將機車移到路邊，又急著買便當給患有糖
    尿病妻子吃，怕妻子餓肚子會暈倒，也覺得證人乙○○沒受
    傷，沒什麼事，才離開云云。經查：
  1.上揭犯罪事實，已經被告於偵查中坦承不諱（見99年度偵字
    第2595號偵查卷第42頁），核與證人乙○○於警詢及原審審
    理中證述明確（同前偵查卷第5頁、第6頁、原審99年8月5日
    審理筆錄第2頁至第4頁），復有卷附馬偕紀念醫院臺北院區
    診斷書1份、道路交通事故現場圖1份、道路交通事故調查報
    告表(一)、(二)、現場與車損照片11張在卷可稽（同前偵查卷第
    7頁、第22頁、第25頁至第26頁、第15頁至第17頁、第31頁
    至第33頁）。
  2.雖被告於原審審理中更改供詞否認犯行，並以前揭情詞置辯
    。惟查：依被告於偵查中已供稱：（問：98年11月15日19時
    15分，在林森北路與德惠街口是否有因為左轉未讓直行車先
    行，所以與證人乙○○所機乘之機車發生碰撞）是，且因為
    是很輕的車禍，伊有跟證人乙○○說車子是全險可以賠給證
    人乙○○，伊沒有留在現場等語（同前偵查卷第42頁），核
    與證人乙○○於警詢中指稱：當日伊騎乘機車沿臺北市○○
    區○○街西往東方向行駛，行經德惠街與林森北路口，伊都
    已經快通過路口，被告還是開車闖過來，被告車輛左前車頭
    撞上伊機車車頭，伊倒地受傷，被告有下車並說伊的保險桿
    要新臺幣3,000 多元，伊向被告稱自己是直行車，並說要找
    警察，被告說不要找警察且說要將計程車移到路邊，結果被
    告就駕車離去，沒有留下姓名或任何聯絡方式，伊就記下車
    號並報警處理等語（同前偵查卷第6 頁）；於原審審理中再
    證稱：當天晚上7 點多，伊從德惠街往新生北路的方向，過
    了林森北路，伊是綠燈直行車，被告要左轉，當時伊已經過
    了3分之2的路段，被告還是要左轉，就撞到伊，伊人車倒地
    ，被告下車跟伊說人有無怎樣，且要移動車子，伊說不要動
    車子，要等警察到場才能移動，但被告堅持移動車子，說怕
    車子擋在路中間會妨礙交通，然後被告上車就把車開走。被
    告當時車輛是在前進，並非停止，且被告離去之前並沒有留
    下聯絡方式等語（見原審99年8月2日審判筆錄第2頁至第3頁
    ），均相符合。
  3.被告雖供稱伊車輛是在靜止狀態下遭證人乙○○所騎乘機車
    撞擊，且伊車輛若已左轉，理應是車輛右前處與證人乙○○
    所騎乘機車發生碰撞，但伊車卻是左前車頭處毀損云云。惟
    觀諸卷附道路交通事故現場圖及現場暨車損照片所示（同前
    偵查卷第22頁、第16頁、第31頁上方照片），被告車輛係左
    前車頭處毀損，另本件機車刮地痕跡是在德惠街道路上，顯
    已越過該交岔路口，依此，足見證人乙○○騎乘機車由西往
    東方向直行德惠街行駛，行經德惠街與林森北路口，確實在
    接近完成通過路口時，始與被告所駕駛之車輛之左前車頭發
    生碰撞之情甚明。而以該碰撞地點既已是證人乙○○騎乘機
    車行進方向接近完成通過交岔路口處，顯非一般車輛駕駛者
    沿德惠街由東往西方向行進欲左轉林森北路之等停處，且依
    證人乙○○一再證稱2 車均是行進中發生碰撞等情，如前所
    述，再佐以被告於警詢中僅供稱：伊準備左轉林森北路，此
    時來向1 部重機車撞上伊保險桿等語（同前偵查卷第13頁）
    ，亦無提及己身車輛係在等停之狀況下，始遭證人乙○○騎
    乘機車撞擊之事，應認本案應係被告斯時駕駛車輛在甫進入
    該交岔路口，車頭僅稍微朝左偏斜行駛欲左轉之初，旋與證
    人乙○○所騎乘之機車發生碰撞，是被告前開辯解，實不足
    採信。
  4.被告另質疑證人乙○○是否有因本案車禍事故受有傷害乙節
    。然觀諸馬偕紀念醫院（臺北院區）診斷證明書已記載證人
    乙○○受有左膝擦傷、左踝挫扭傷等情，且衡諸證人乙○○
    斯時騎乘機車與被告車輛發生碰撞，證人乙○○受此猛力撞
    擊後倒地，並因而受傷，尚無悖離常情之處，及證人乙○○
    於車禍事故當時穿著衣物掩蔽，被告當場未及目睹發現，亦
    屬合理，是證人乙○○所受左膝擦傷、左踝挫扭傷之傷害應
    屬本案車禍造成無誤。另再參酌被告於原審提示前揭診斷證
    明書時，亦表示告訴人是跌倒受有皮肉之傷是正常等語（見
    原審99年8 月2 日審判筆錄第5 頁），更足證被告於見證人
    乙○○人車倒地時，主觀上業已認知證人乙○○受有傷害仍
    逕自離去，顯有肇事逃逸之犯意。
  5.綜上所述，被告嗣後更異前詞，顯係卸責之詞，不足採信，
    更足徵被告於偵查中之自白，與事實相符合，值堪採信。基
    此，足認被告確實有於上開時間、地點，欲左轉林森北路繼
    續行駛，而於該路口與正自德惠街由西往東方向直行行駛接
    近而來之證人乙○○騎乘之機車，發生擦撞碰撞事故，以致
    證人乙○○人車倒地，受有傷害，被告並於下車察看證人乙
    ○○傷勢，未給予證人乙○○及時救護，亦未留下其姓名及
    聯絡方式，短暫停留後，即趁隙逕自駛離之情，甚為明確。
  (三)按「汽車行駛至交岔路口，其行進、轉彎，應依下列規定：
    ‧‧‧七轉彎車應讓直行車先行。」道路交通安全規則第10
    2條第1項第7 款定有明文。被告既考領有汽車駕駛執照，對
    上述規則理應知之甚詳，且依當時天候晴，夜間有照明，路
    面乾燥無缺陷，道路無障礙物且視距良好，並無不能注意之
    情事，被告駕車行經上開交岔路口左轉彎時，疏未注意讓對
    向直行車先行，致證人乙○○騎乘前開機車行駛接近而來，
    見狀閃避不及，兩車發生碰撞，因而使證人乙○○受傷，被
    告對於本件交通事故之發生顯有過失，且被告之過失行為與
    證人乙○○受傷間具有相當因果關係。況參以臺北市車輛行
    車事故鑑定委員會之鑑定意見：被告駕駛自小客車左轉彎車
    不讓直行車先行為肇事主因。證人乙○○騎乘機車無肇事因
    素等語，有該委員會以99年7月14日北市裁鑑字第099369131
    00號函送鑑定意見書1 份在卷可考（見原審卷附），亦同此
    見解。
  (四)又刑法第185條之4之立法目的，本係科以肇事者須即採取救
    護或其他必要措施，並應向警察機關報告之法定義務，以防
    因就醫延誤致生無謂傷亡，並俾得通知傷亡者家屬到場，以
    明責任，是凡肇事人於行車肇事致人受傷或死亡，未即採取
    救護或其他必要措施，並向警察機關報告，而駕車逃逸者，
    自應依該規定處罰。本案被告與證人乙○○發生車禍事故，
    縱曾下車查看，惟既未給予證人乙○○及時救護，亦未留下
    其姓名及聯絡方式，即趁隙逕自駛離，應認被告當時確係基
    於逃逸之意圖而駕車逃逸無誤。
  (五)綜上所述，本件事證明確，被告犯行洵堪認定，應予依法論
    科。
  (六)按刑法上所謂「業務」，乃指其本人直接所選擇生活上之地
    位而言（最高法院20年上字第789 號判例參照），查被告以
    駕駛營業自小客車，搭載乘客為業，此為被告所不否認，被
    告駕車行為，係有反覆繼續性而對人之身體、生命有危險性
    之行為，則其於從事駕車過程中，因過失與他人擦撞，致人
    受傷，故核被告所為，係犯刑法第284條第2項前段之業務過
    失傷害罪、第185條之4 之駕車肇事逃逸罪。被告所犯上開2
    罪，行為互殊，且觸犯構成要件不同之罪，應分論併罰。爰
    審酌被告因過失致人受傷，卻未及時給予救助，犯罪後僅一
    度坦承犯行，且迄今猶未與證人乙○○達成和解賠償損失，
    參酌證人乙○○所受傷勢尚屬輕微暨被告犯罪之動機、手段
    、目的等一切情狀，分別量處有期徒刑3月、6月，並俱宣告
    易科罰金之折算標準，及定應執行之刑。又被告行為時，刑
    法第41條第2項業於98年6月19日經大法官會議第662 號解釋
    宣告失效，嗣復於98年12月30日修正公布，並自99年1月2日
    施行，修正後新增刑法第41條第8項規定:「第1項至第4項及
    第7 項之規定，於數罪併罰之數罪均得易科罰金或易服社會
    勞動，其應執行之刑逾6 月者，亦適用之。」，此一修正規
    定對被告並無不利，爰依上開規定定應執行有期徒刑七月，
    並諭知易科罰金之折算標準。
三、本件上訴人即被告甲○不服原判決，提起第二審上訴，上訴
    理由略以：車禍當日係因雙方價錢談不攏被告才離開，當時
    證人乙○○可以走動、並無受傷，交通警察在場可證明，被
    告並無肇事逃逸事實云云。惟查，原審判決對於認定被告犯
    罪事實所憑證據及適用刑罰法律之理由，均已論證綦詳，並
    已詳敘依馬偕紀念醫院（臺北院區）診斷證明書之記載可知
    證人乙○○確實受有傷害，且證人乙○○斯時騎乘機車與被
    告車輛發生碰撞，因此受有傷害，亦屬常情，另被告於原審
    審理中亦供稱告訴人跌倒受有皮肉傷是正常等語（見原審99
    年8月2日審判筆錄第5 頁），足證被告當時主觀上已認知證
    人乙○○受有傷害仍逕自離去，顯有肇事逃逸之犯意，是就
    形式上觀察，原判決並無認定事實錯誤、量刑瑕疵或違背法
    令之情形可言。被告上訴理由僅泛述證人乙○○可以走動、
    並無受傷云云，顯係對原審判決已詳予說明審酌之事項空言
    爭執，非足以動搖原判決之具體理由。被告並未具體指摘原
    判決於認定事實、適用法律及量刑等事項，究竟有何違法或
    不當之具體情形，與刑事訴訟法第361條第2項「上訴書狀應
    敘述具體理由」之規定不符。揆諸首揭意旨，本件上訴顯不
    合法定程式，應予駁回，並不經言詞辯論為之。
據上論斷，應依刑事訴訟法第367條前段、第372條，判決如主文
。
中    華    民    國    99    年    10    月    11    日
                  刑事第十四庭審判長法  官  陳志洋
                                    法  官  謝靜慧
                                    法  官  梁耀鑌
以上正本證明與原本無異。
肇事逃逸罪如不服本判決，應於收受送達後十日內向本院提出上
訴書狀，其未敘述上訴之理由者並得於提起上訴後十日內向本院
補提理由書（均須按他造當事人之人數附繕本）「切勿逕送上級
法院」。
業務過失傷害部分不得上訴。
                                    書記官  莊淑茹
中    華    民    國    99    年    10    月    13    日
附錄本案論罪科刑法條：
刑法第284條第2項前段
從事業務之人，因業務上之過失傷害人者，處1年以下有期徒刑
、拘役或1千元以下罰金。
刑法第185條之4
駕駛動力交通工具肇事，致人死傷而逃逸者，處6月以上5年以下
有期徒刑。

司法院資訊處製作；財團法人民間司法改革基金會備份。
